【裁判字號】    89,家抗,43
【裁判日期】    890929
【裁判案由】    指定遺產管理人
【裁判全文】
臺灣高等法院臺南分院民事裁定  八十九年度家抗字第四三號  Ｊ
      抗  告  人  財政部國有財產局台灣南區辦事處台南分處
                              .
      法定代理人  楊  長  利  .
      相  對  人  台灣省合作金庫  設台北市○○區○○路七七號
      法定代理人  李  文  雄  .
右抗告人因與相對人台灣省合作金庫間選任遺產管理人事件，對於台灣台南地方法院
中華民國八十九年四月二十四日所為八十九年度繼字第二二一號裁定，提起抗告，本
院裁定如左：
      主      文
原裁定廢棄。
      理      由
一、本件抗告意旨略以：按司法院七十四年十月十五日七四院台廳一字第０五七八六
    號令函示「嗣後各地方法院受理有關無人承認繼承遺產管理事件時，先順序繼承
    人均拋棄繼承，其次順序繼承人有無不明而應准用關於無人承認繼承之規定時，
    應先審核可否依民法第一千一百七十七條規定選任遺產管理人。如無法選定遺產
    管理人者，因此類拋棄繼承事件，多屬遺債大於遺產形同破產，儘量避免選任國
    有財產局為遺產管理人」。抗告人雖經原裁定選任為被繼承人蔡信壹之遺產管理
    人，依該裁定之理由記載，被繼承人於生前向相對人貸得新台幣（以下同）七百
    六十萬元，迄未清償完畢，然其配偶及各順序之法定繼承人均已聲明拋棄繼承在
    案，衡諸常情，被繼承人之法定順位繼承人之所以聲明拋棄繼承，不外乎被繼承
    人之遺債大於遺產，有破產之虞，再者，人性戀財，若被繼承人果真遺有財產，
    豈會拋棄繼承之理？因之本案極可能屬於遺債大於遺產之情形，則依上開司法院
    之函示應儘量避免選任國有財產局為遺產管理人，原審之選任實有未當。次查抗
    告人係國庫之財產管理機關，而國庫對於無人承認繼承之遺產，向有期待權，故
    若被繼承人之遺產尚有剩餘得歸國庫，則選任抗告人為遺產管理人，方有實益，
    否則即屬浪費國家資源於少數特定人身上，並非公平。又拋棄繼承之繼承人並非
    不可擔任遺產管理人，本案被繼承人生前之債權債務關係，以及印鑑、產權證明
    等重要文件應屬其配偶或子女最為知悉，且目前仍由彼等保管，其為適任之遺產
    管理人實不做第二人想，抗告人誠恐力有未逮，為此，提起抗告，請求廢棄原裁
    定等語。
二、查原審經調閱該院八十七年度繼字第六二四、六二五、六二六號等卷查明被繼承
    人蔡信壹之所有順位繼承人均拋棄繼承屬實，而相對人即原聲請人復主張被繼承
    人對伊負有借款債務七百六十萬元元未清償完畢，抗告人主張若被繼承人蔡信壹
    果真有遺產大於遺債之情形，其繼承人豈會拋棄繼承，極可能被繼承人蔡信壹有
    遺債大於遺產之情形云云，實非無據，則被繼承人蔡信壹之遺債若大於遺產，即
    無可能有剩餘財產歸屬國庫之情形，國庫於此情形再任被繼承人之遺產管理人已
    無任何實益。次查抗告人僅為國有財產之管理機關，就被繼承人生前債權債務關
    係，以及重要證件、產權文件、印鑑等之保管不若被繼承人之親屬清楚，在被繼
    承人之遺債大於遺產之情況下，選任遺產管理人，自以被繼承人之最近親屬為宜
    。原審未查明被繼承人蔡信壹之遺債是否大於遺產，選任抗告人為遺產管理人有
    何實益等情，即遽行指定抗告人為被繼承人蔡信壹之遺產管理人，尚非適當，抗
    告意旨聲明廢棄，應認為有理由，爰將原裁定廢棄，由原審就近調查被繼承人蔡
    信壹之遺債及遺產情形後，另為適宜之選任。
三、依非訟事件法第二十八條，民事訴訟法第四百九十二條第二項，裁定如主文。
中      華      民      國    八十九    年      九      月    二十九    日
                                    臺灣高等法院臺南分院民事第二庭
~B1審判長法官  吳    志    誠
~B2      法官  李    文    賢
~B3      法官  葉    居    正
右為正本係照原本作成。
如對本裁定抗告，須於裁定送達後十日內向本院提出抗告狀，並應繳納抗告費新台幣
四十五元。
中      華      民      國    八十九    年      十      月      二      日
~B法院書記官  謝    淑    玉


司法院資訊處製作；財團法人民間司法改革基金會備份。
